【裁判字號】    97,抗,1956
【裁判日期】    980225
【裁判案由】    強制執行
【裁判全文】
臺灣高等法院民事裁定                  97年度抗字第1956號
抗  告  人  中國信託商業銀行股份有限公司
法定代理人  丙○○
送達代收人  乙○○
相  對  人  甲○○
                        巷98.
上列抗告人因與相對人間聲請強制執行事件，對於中華民國97
年10月22日臺灣新竹地方法院97年度執字第19285號裁定提起抗
告，本院裁定如下：
    主  文
原裁定廢棄。
    理  由
一、原法院以：
    (一)相對人以其所有坐落新竹縣竹北市○○段1089、1090地號
      土地，應有部分各萬分之83及其上1132建號（門牌號碼為
      新竹縣竹北市○○路348號9樓之7）、1163建號（門牌號
      碼為新竹縣竹北市○○路348號12樓之10）全部，為抗告
      人設定最高限額新台幣（下同）1,400,000元、960,000元
      之第一順位抵押權，擔保其向抗告人借款之返還，相對人
      尚欠抗告人本金717,058元、499,713元及其利息、違約金
      未清償，抗告人已取得金錢債權之執行名義，並就相對人
      上開不動產聲請強制執行。惟相對人所有上開之坐落新竹
      縣竹北市○○段1132、1163號建物，業經臺灣高等法院93
      年度上更(三)字第34號、最高法院94年度台上字第719號判
      決理由中認定均為第三人華聯建設股份有限公司（下稱華
      聯公司）所有，且為原法院85年度執字第4663號執行事件
      執行中，自無從將1132、1163號建物認定為相對人所有，
      而准許為強制執行。
    (二)新竹縣竹北市○○段1089、1090地號應有部分各萬分之83
      之土地，固屬相對人所有，惟上開土地不得與同段1132、
      1163號建物分離而為單獨移轉，業經原法院向新竹縣竹北
      地政事務所函查明確。從而，本件1132、1163號建物既非
      相對人所有，自無從准許就該等建物為強制執行，且上開
      土地亦有無法單獨移轉登記之問題，故將抗告人本件強制
      執行之聲請駁回。
二、抗告意旨略以：系爭建物雖由華聯公司掛名為原始起造人，
    惟建築基地與建築經費皆由第三人所提供，按最高法院95年
    度台上字第1611號判決中，記載本件建物起造人華聯公司已
    於84年7月11日變更為順德昌建設股份有限公司（下稱德順
    昌公司），而未予辦理查封登記，並由順德昌公司繼受華聯
    公司之合夥地位，接手繼續出資興建完成，則順德昌公司早
    於系爭建物取得使用執照時，即已成為所有權人。且相對人
    因信賴登記始移轉取得建物所有權，應受土地法第43條規定
    之保護。又強制執行法第51條第2項規定，僅對查封相對人
    及其繼承人發生效力，不及於第三人，如非屬相對人所有之
    財產，經誤為查封者，對非執行當事人之第三人，並不生限
    制處分之效力，第三人於查封中，仍得將之有效讓與他人，
    故受讓人即相對人仍因順德昌公司交屋過戶而取得所有權。
三、按若債權人係有執行名義之債權人，其聲請強制執行並無不
    合強制執行之法定要件，如執行法院發見債權人查報之財產
    確非屬相對人所有者，依強制執行法第17條前段規定，應命
    債權人另行查報，尚不得率以裁定駁回債權人對債務人強制
    執行之聲請（最高法院93年度台抗字第1014號民事裁定意旨
    參照）；且若債務人無財產可供強制執行，或雖有財產經強
    制執行後所得之數額仍不足清償債務時，依強制執行法第27
    條第1項規定，執行法院應命債權人於1個月內查報債務人財
    產，債權人到期不為報告或查報無財產者，應發給憑證，交
    債權人收執，載明俟發見有財產時，再予強制執行。又債權
    人日後持該債權憑證，再予聲請強制執行時，則享有毋庸再
    繳納執行費之利益。
四、經查：
    (一)抗告人於97年8月14日以原法院97年度促字第2664號支付
      命令及其確定證明書，聲請對相對人財產於1,216,771元
      之範圍內強制執行。執行標的包含坐落新竹縣竹北市○○
      段1089、1090地號土地，應有部分各萬分之83及其上1132
      建號（門牌號碼為新竹縣竹北市○○路348號9樓之7）、
      1163建號（門牌號碼為新竹縣竹北市○○路348號12 樓之
      10）全部。雖前開1132、1163號建物業經原法院認定非屬
      相對人所有，而未准許抗告人對之為強制執行；前開坐落
      新竹縣竹北市○○段1089、1090地號應有部分各萬分之83
      之土地，固屬相對人所有，惟因不得與上開建物分離單獨
      移轉登記，亦未准許抗告人對之為強制執行，均已如前述
      。
    (二)揆諸前開說明，執行法院如發見債權人查報之財產確非屬
      債務人所有者，應依強制執行法第17條前段規定，命債權
      人另行查報。本件原法院認定抗告人查報之1132、1163號
      建物非屬相對人所有，且1089、1090地號應有部分各萬分
      之83之土地，無法與前開建物分離單獨移轉時，因抗告人
      係有執行名義之債權人，其聲請強制執行並無不合強制執
      行之法定要件，故原法院雖得就抗告人聲請執行前開不動
      產部分，為是否准許強制執行之裁定，以及命抗告人另行
      查報相對人是否尚有其他之財產可供執行，且如有符合強
      制執行法第27條規定時，則應發給憑證，交抗告人收執，
      尚不得逕予駁回抗告人本件強制執行之聲請。原法院未察
      ，逕予駁回抗告人之本件強制執行聲請，容有未洽。抗告
      意旨雖未指摘及此，然原裁定既有不當，且影響抗告人權
      益甚巨，自應由本院予以廢棄。
五、據上論結，本件抗告為有理由，依強制執行法第30條之1、
    民事訴訟法第492條，裁定如主文。
中    華    民    國    98    年    2     月    25    日
                    民事第十四庭
                        審判長法  官  張  蘭
                              法  官  鄭純惠
                              法  官  邱瑞祥
正本係照原本作成。
不得抗告。
中    華    民    國    98    年    2     月    27    日
                              書記官  明祖星


司法院資訊處製作；財團法人民間司法改革基金會備份。
